臺灣高等法院臺南分院刑事判決　　　　 96年度上訴字第258號
上　訴　人
即　被　告　乙○○
指定辯護人　本院公設辯護人　甲○○
上列上訴人因偽造有價證券等案件，不服臺灣臺南地方法院95年
度訴字第618號中華民國95年12月29日第一審判決（起訴案號：
臺灣臺南地方法院檢察署95年度偵緝字第354、355號），提起上
訴，本院判決如下：
    主  文
上訴駁回。
    事  實
一、乙○○前於民國（下同）九十二年間，因偽造有價證券案件
    ，經台灣台南地方法院於九十二年七月二十四日以九十二年
    度訴字第四二四號判決，判處有期徒刑二年，緩刑三年確定
    。詎仍不知悔改，其因遭地下錢莊催討債務，竟意圖為自己
    不法之所有，及意圖供行使之用，基於偽造有價證券之犯意
    ，於九十四年三月初某日，前往其前妻丙○○所經營位於臺
    南縣仁德鄉○○路六四號「大益蔘藥行」內，趁機竊取丙○
    ○置於抽屜內之付款銀行為臺灣中小企業銀行開元分行之空
    白支票二張（帳號028917號、票號ＡＰ0000000號、ＡＰ000
    0000號），隨即前往臺南縣永康市○○路某刻印店，利用不
    知情之刻印人員偽刻丙○○印章一枚後（未扣案），即於同
    日前往臺南縣永康市某地址不詳之賭場內，先於票號ＡＰ00
    00000號之空白支票，偽填發票日為九十四年七月十日，金
    額為新臺幣（下同）十二萬元，並於金額欄、發票人欄分別
    偽蓋丙○○之印文各一枚、二枚；復接續於另一張票號ＡＰ
    0000000號之空白支票，偽填發票日為九十四年六月三十日
    ，金額為十二萬五千元，並於金額欄、發票人欄分別偽蓋丙
    ○○之印文各一枚、二枚，而偽造如附表所示之支票二紙。
二、後乙○○於九十四年三月初某日，於如附表編號一所示之偽
    造支票背書後，在台南縣永康市大灣國聖宮附近，將該偽造
    支票交付給葉冠甫，以抵償其積欠葉冠甫之部分債務而行使
    之。葉冠甫再於九十四年三月七日，將該偽造支票交予不知
    情之張秀琴。乙○○復於同年三月二十一日，於如附表編號
    二所示之偽造支票背書後，在台南市正義公園附近，向不知
    情之蔡武雄調借同額現金而行使之。嗣丙○○於九十四年六
    月六日發現上開二張支票遺失，而於翌日辦理掛失止付，致
    蔡武雄、張秀琴於發票日屆至後，分別持附表編號一、二所
    示支票，向彰化銀行南臺南分行、陽信商業銀行中華分行提
    示均不獲兌現，而查悉上情。
三、案經丙○○訴請臺南市警察局第六分局、第一分局先後報請
    臺灣臺南地方法院檢察署檢察官偵查起訴。
    理  由
壹、證據能力部分：
    按刑事訴訟法第一百五十九條之五明定：「被告以外之人於
    審判外之陳述，雖不符前四條之規定，而經當事人於審判程
    序同意作為證據，法院審酌該言詞陳述或書面陳述作成時之
    情況，認為適當者，亦得為證據。」、「當事人、代理人或
    辯護人於法院調查證據時，知有第一百五十九條第一項不得
    為證據之情形，而未於言詞辯論終結前聲明異議者，視為有
    前項之同意。」，其立法理由在於傳聞證據未經當事人之反
    對詰問予以核實，乃排斥其證據能力。惟當事人如放棄對原
    供述人之反對詰問權，於審判程序表示同意該等傳聞證據可
    作為證據，此時，法院除認該傳聞證據欠缺適當性外，自可
    承認其證據能力。又當事人、代理人或辯護人於調查證據時
    ，知有刑事訴訟法第一百五十九條第一項不得為證據之情形
    ，卻表示「對於證據調查無異議」、「沒有意見」等意思，
    而未於言詞辯論終結前聲明異議者，應視為已有將該等傳聞
    證據採為證據之同意（最高法院九十四年度台上字第二九七
    六號判決意旨參照）。查被告乙○○對於證人丙○○、蔡武
    雄、葉冠甫、張秀琴於警詢及偵查中之審判外陳述，在原審
    審判程序中，就該證據能力一節，表示「沒有意見」之意思
    （見原審卷第76─77頁），且未於言詞辯論終結前聲明異議
    。揆諸前揭說明，應視為被告乙○○已有將該等傳聞證據採
    為證據之同意，是其等於警詢及偵查中之證言應具有證據能
    力。再本院審酌該供述證據之取得過程並無瑕疵，與本案待
    證事實間復具有相當之關聯性，以之為本案證據尚無不當，
    自得採為證據。又所引用之文書證據，均係公務員職務上製
    作之文書或從事業務之人於業務上或通常業務過程所須製作
    之紀錄文書、證明文書，並無顯不可信之情況，亦得為證據
    。先予敘明。
貳、實體部分：
一、上開事實，業據被告乙○○於原審準備程序及審理時供承不
    諱，核與證人丙○○、蔡武雄、謝月理、葉冠甫、張秀琴於
    警詢及偵查中證述情節相符，且有票據掛失止付通知書、遺
    失票據申報書、退票理由單、掛失止付票據提示人資料查報
    表及如附表所示之支票影本二紙在卷可稽。是被告之自白核
    與事實相符，應堪採信。本件事證明確，被告犯行洵堪認定
    ，自應依法論科。
二、論罪：
（一）核被告所為，係犯刑法第二百零一條第一項之偽造有價證
      券罪、同法第三百二十條第一項之普通竊盜罪。被告委請
      不知情之刻印店人員偽造「丙○○」之印章行為，屬間接
      正犯。
（二）按同時偽造同一被害人之多件同類文書或同一被害人之多
      張支票時，其被害法益仍僅一個，不能以其偽造之文書件
      數或支票張數，計算其法益，故同時偽造同一被害人之多
      件同類文書或多張票據時，其被害法益仍屬單一，應論以
      單純一罪（最高法院七十三年度台上字第第三六二九號判
      例、九十五年度台上字第七０八號判決意旨參照）。本案
      被告同時偽造同一被害人丙○○如附表所示之支票二張，
      應論以一偽造有價證券罪。再被告利用不知情之不詳姓名
      刻印店人員偽刻「丙○○」之印章，為間接正犯。被告蓋
      用於竊盜所得之空白支票二張，而偽造如附表所示之支票
      並行使，其偽造印章、蓋用印文之行為，均係偽造有價證
      券之部分行為，而其偽造如附表所示之支票後，復持以行
      使，其行使偽造有價證券之低度行為，則為偽造有價證券
      之高度行為所吸收，均不另論罪。
（三）被告竊取空白支票二張，係為了偽造有價證券，故所犯上
      開普通竊盜及偽造有價證券二罪間，有方法、目的之牽連
      關係，為牽連犯，應依修正前刑法第五十五條之規定，從
      一重之偽造有價證券罪論處。
（四）按犯罪之情狀可憫恕者，得酌量減輕其刑，刑法第五十九
      條定有明文，查被告因遭地下錢莊催討債務，一時失慮而
      罹刑章，其與被害人丙○○前係夫妻關係，被告偽造如附
      表所示之支票二張，因被害人已辦理掛失止付，而未有實
      際之金錢損害，以其犯罪之具體情狀，確屬情輕法重，客
      觀上足以引起社會一般人之同情，縱宣告法定最刑度即有
      期徒刑三年猶嫌過重，爰依刑法第五十九條之規定酌減其
      刑。
三、刑法新舊法比較：按行為後法律有變更者，適用行為時之法
    律。但行為後之法律有利於行為人者，適用最有利於行為人
    之法律，刑法第二條第一項定有明文。又比較時應就罪刑有
    關之共犯、未遂犯、想像競合犯、牽連犯、連續犯、結合犯
    ，以及累犯加重、自首減輕暨其他法定加減原因（如身分加
    減）與加減例比等一切情形，綜其全部罪刑之結果而為比較
    。查被告行為後，刑法已於九十四年二月二日修正公布，並
    於九十五年七月一日生效施行。茲比較本案所涉新舊刑法：
（一）牽連犯：修正後之刑法刪除第五十五條關於牽連犯之規定
      。本件被告所犯上開竊盜及偽造有價證券罪具有牽連犯之
      關係，依修正前即行為時之規定，應從一重之罪處斷。依
      修正後之刑法既已刪除牽連犯之規定，則所犯上述各罪應
      依數罪併罰之規定分論併罰。比較新舊法之規定，適用行
      為時之法律，即適用修正前刑法第五十五條牽連犯之規定
      ，對被告較有利。
（二）罰金部分：刑法第三十三條第五款關於「罰金：一元以上
      」之規定，修正公布為「罰金：新台幣一千元以上，以百
      元計算」，刑法法定本刑中列有罰金者，其法定最低度罰
      金因之提高，涉及科刑規範變更，自有新舊法比較之必要
      ，比較結果，以舊法有利於行為人，應適用舊法規定，定
      其罰金部分之法定刑。
（三）綜合比較上開法定刑之加減原因，以適用修正前刑法牽連
      犯之規定，較有利於被告，自應依新法第二條第一項規定
      ，適用較有利於被告之行為時法律即舊法論以牽連犯，並
      一併適用之。又沒收為從刑，從刑附屬於主刑，依主刑所
      適用之法律。
（四）刑之酌減部分：新法第五十九條之規定，為法院就刑之酌
      減審認標準見解之明文化，非屬法律之變更。（最高法院
      95年第8次刑事庭會議決議參照）
參、不另為無罪之諭知：
一、公訴人於原審當庭另以：被告持附表編號一、二所示之偽造
    支票，分別向證人葉冠甫、蔡武雄抵償部分欠款、調借現金
    ，應另涉犯第三百三十九條第二項之詐欺得利罪及同條第一
    項詐欺取財罪嫌。
二、按行使偽造有價證券原已包括詐取財物或財產上不法利益之
    行為在內，應不另成立詐欺罪名（最高法院四十三年臺非字
    第四五號判例意旨參照）。查被告以偽造如附表所示之支票
    二張，供作清償債務或調借同額現金，均係行使該等偽造之
    支票以詐取票面之價值或金額，揆諸前揭判例意旨，當然包
    括詐欺之性質，自不另論以詐欺罪。此外，復查無其他積極
    證據足認被告此部分另涉詐欺取財或詐欺得利罪嫌，不能證
    明被告犯罪，原應諭知無罪判決，惟因公訴人認此部分與前
    開已起訴並經本院論罪科刑之罪間，有牽連犯之裁判上一罪
    關係，爰不另為無罪之諭知，附此敘明。
肆、原審以被告之犯罪之罪證明確，因予適用刑法二百零一條第
    一項、第三百二十第一項、（修正前）第五十五條、第五十
    九條，罰金罰鍰提高標準條例第一條前段，並審酌被告前因
    偽造有價證券，甫經台灣台南地方法院判處有期徒刑二年，
    緩刑三年確定後，於緩刑期內再為本件犯行，其所偽造之支
    票數量僅二張，票據金額亦非鉅額，對於被害人票據信用及
    社會金融秩序所生之危害程度非鉅，及其犯罪後坦承犯行，
    具有悔意等一切情狀，量處有期徒刑二年二月。並認如附表
    所示之偽造支票二張，雖未扣案，然無證據證明業已滅失，
    此不問屬於犯人與否，均應依刑法第二百零五條之規定宣告
    沒收之。至於偽造「丙○○」之印章一枚，業據被告丟棄而
    無可尋，此據被告供明在卷（見原審卷第54頁），該偽造之
    印章一枚，顯已滅失而不存在，爰不予宣告沒收。此外，被
    告於附表所示之二張支票上，所偽造「丙○○」之印文計六
    枚，已因該二張支票之沒收而包括在內，故毋庸另為沒收之
    諭知（最高法院六十三年度台上字第二七七０號判例意旨參
    照）。本院經核原判決認事用法，並無不合，量刑亦稱妥適
    。被告上訴意旨，未附任何理由，空言不服原審判決，為無
    理由，自應予駁回。另被告所犯係刑法第二百零一條，宣告
    刑為有期徒刑二年二月，且為中華民國九十六年罪犯減刑條
    例第三條第一項、第十五款所示不予減刑之罪，故被告不得
    依該條例減刑。均併此敘明。
伍、被告經合法傳喚，有送達證書在卷可稽，無正當理由未於審
    判期日到庭，不待其陳述，逕行判決。
據上論結，應依刑事訴訟法第三百六十八條、第三百七十一條，
判決如主文。
本案經檢察官蘇南桓到庭執行職務。
中　　華　　民　　國　　96　　年　　7　　月　　17　　日
                  刑事第二庭    審判長法　官  葉居正
                                      法　官  杭起鶴
                                      法　官  吳勇輝
以上正本證明與原本無異。
如不服本判決，應於收受本判決後十日內向本院提出上訴書狀。
其未敘述上訴理由者並得於提起上訴後十日內向本院補提理由書
狀（均須按他造當事人之人數附繕本）「切勿逕送上級法院」。
　　　　　　　　　　　　　　　　　　　書記官  李良倩
中　　華　　民　　國　　96　　年　　7　　月　　17　　日
┌─────────────────────────────────────────────┐
│附表：                                                                                    │
├──┬──────┬─────┬───┬────┬──────┬───────┬─────┤
│編號│付 款 銀 行 │票      號│發票人│票據金額│發   票   日│印  文  枚  數│備      註│
├──┼──────┼─────┼───┼────┼──────┼───────┼─────┤
│ 一 │臺灣中小企業│AP0000000 │丙○○│120000  │94年7月10日 │金額欄：一枚  │警（二）卷│
│    │銀行開元分行│          │      │        │            │發票人欄：二枚│第十六頁  │
├──┼──────┼─────┼───┼────┼──────┼───────┼─────┤
│ 二 │同上        │AP0000000 │同上  │125000  │94年6月30日 │同上          │警（一）卷│
│    │            │          │      │        │            │              │第二四頁  │
└──┴──────┴─────┴───┴────┴──────┴───────┴─────┘
附錄本案論罪科刑法條全文：
刑法第201條
意圖供行使之用，而偽造、變造公債票、公司股票或其他有價證
券者，處3年以上10年以下有期徒刑，得併科3千元以下罰金。
行使偽造、變造之公債票、公司股票或其他有價證券，或意圖供
行使之用，而收集或交付於人者，處1年以上7年以下有期徒刑，
得併科3千元以下罰金。
刑法第320條
意圖為自己或第三人不法之所有，而竊取他人之動產者，為竊盜
罪，處5年以下有期徒刑、拘役或500元以下罰金。
意圖為自己或第三人不法之利益，而竊佔他人之不動產者，依前
項之規定處斷。
前二項之未遂犯罰之。
